【裁判字號】    92,易,2126
【裁判日期】    920915
【裁判案由】    贓物
【裁判全文】
臺灣板橋地方法院刑事判決                        九十二年度易字第二一二六號
    公  訴  人  臺灣板橋地方法院檢察署檢察官
    被      告  甲○○
右列被告因贓物案件，經檢察官提起公訴（九十二年度偵字第一一四二二號），本院
判決如左：
    主  文
甲○○無罪。
    理  由
一、公訴意旨略以：被告甲○○明知其子乙○○於民國九十二年五月某日，在臺北縣
    林口鄉○○○街四號二樓所交付之自用小客車一輛（引擎號碼：四Ｇ一八Ｊ０一
    五一一六），係屬來路不明之贓物（該車係丙○○所有，車牌號碼五Ｃ─八二八
    六號自小客車，於九十一年三月二十五日在臺北市○○區○○路失竊，並遭拆卸
    車牌後，改懸掛七Ｉ─八九００號偽造車牌），竟仍收受供己使用，嗣於九十二
    年六月三日十八時三十分許，經警於臺北縣林口鄉○○○街一號前查獲，因認被
    告涉犯刑法第三百四十九條第一項之收受贓物罪等語。
二、按犯罪事實應依證據認定之，無證據不得推定其犯罪事實，刑事訴訟法第一百五
    十四條定有明文。次按事實之認定，應憑證據，如未能發現相當證據，或證據不
    足以證明，自不能以推測或擬制之方法，以為裁判基礎（最高法院四十年臺上字
    第八六號判例意旨參照）。又證據之證明力，固屬於法院判斷之自由，但不得違
    背經驗法則，如證據之本身依照吾人日常生活經驗所得之定則觀察，尚非無疑竇
    時，則遽難採為判決之基礎（最高法院四十八年臺上字第四七五號判例意旨參照
    ）。而認定犯罪事實所憑之證據，無論係直接證據或間接證據，其為訴訟上之證
    明，須於通常一般之人均不致有所懷疑，而得確信其為真實之程度者，始得據為
    有罪之認定，倘其證明尚未達到此一程度，而有合理之懷疑存在，無從為有罪之
    確信，復無其他調查途徑可尋，法院即應為無罪之判決（最高法院七十六年臺上
    字第四九八六號判例意旨參照）。再按刑法第三百四十九條第一項之收受贓物罪
    ，屬故意犯，以行為人於收受時對於其所收受之物屬他人因財產犯罪所得之贓物
    之事實，有所認識為必要（刑法第十二條規定參照），若收受者無此認識，即難
    以該條項之罪相繩。
三、公訴意旨認被告涉犯故買贓物罪嫌，無非係以被害人丙○○於警詢時之指述，被
    告甲○○既稱其使用車輛，為乙○○分期付款購得，然上揭車輛價值非輕，乙○○豈有自己分期付款買車代步，卻將購得之車輛轉借予甲○○，而不索回之理，
    本件被告甲○○向其子乙○○借車時，並未索取車輛行車執照，以查明車輛來源
    ；又被告既稱借用該車，卻未與乙○○明確約定返還車輛之時間、地點，被告所
    辯不足採信為其主要論據。訊據被告甲○○堅決否認右揭犯行，辯稱：「該車係
    我的兒子乙○○在九十二年五月初牽回家裡的，我問他怎麼買的，他說是分期付
    款的，我那時有問他分期付款的錢哪裡來，他說只有一點錢而已。後來他就沒有
    回家，車就變成是我在使用」、「因為他已經不知道跑去哪裡，所以我無法拿到
    行照」等語（詳參九十二年度偵字第一一四二二號偵查卷宗第三十四頁反面，三
    十五頁正面）。經查：被害人丙○○於偵查中僅指認被告所駕駛之車輛係伊所失
    竊之車輛等語（詳參偵查卷第九頁），再被告雖承認伊係因乙○○而取得該車使
    用權，惟此均僅足以證明被告曾有收受贓物之客觀事實，仍難證明被告對行為客
    體有贓物之認識。復查，證人乙○○於本院證稱：「該車是向丁○○以十萬元購
    買的（此部份經公訴人認定應係乙○○竊取，由臺灣臺北地方法院併案審理中）
    ，買沒多久我就被抓了，車子還是放在我家」（見本院九十二年八月七日訊問筆
    錄）。綜觀上情，足認乙○○將上開自小客車開回家中時，被告應未知悉該車係
    贓物（至於該車係乙○○竊取亦或購買而來，並不影響該車為「贓物」之客觀事
    實）；嗣後乙○○因故未返家，被告亦無法與其取得聯繫，被告自難就該車之取
    得合法性加以確認，此洵無疑義。又查，被告雖未取得該車之行車執照，惟被告
    既無法聯絡到林明煌，其為林明煌之父親因車輛置放家中自行使用，無行照亦未
    約定返還期限亦與常情無違，基於前述情狀，被告所述對該車之合法性並未存疑
    一事，與日常經驗尚無重大偏離，遽難僅以被告使用該車即推認被告係明知贓物
    而收受。此外，復查無其他積極證據足證被告有公訴人所指犯行，揆以首揭說明
    ，應為被告無罪之諭知。
據上論斷，應依刑事訴訟法第三百零一條第一項，判決如主文。
中      華      民      國    九十二    年      九      月     十五     日
                                    臺灣板橋地方法院刑事第四庭
                                        法  官    徐  子  涵
右正本證明與原本無異。
如不服本判決，應於判決送達後十日內向本院提出上訴狀。
                                         書記官    彭  麗  紅
中      華      民      國      九十二      年    九    月     十七     日


司法院資訊處製作；財團法人民間司法改革基金會備份。
